臺灣彰化地方法院員林簡易庭民事判決
111年度員簡字第13號
原      告  楊明祐  


被      告  許榮龍  
上列當事人間請求給付票款事件，本院於民國111年2月25日言詞
辯論終結，判決如下：
    主      文
原告之訴駁回。
訴訟費用新臺幣壹仟參佰參拾元由原告負擔。
    事實及理由
一、原告主張：被告於民國110年5月間透過訴外人許朝慶，各向
    原告借款新臺幣(下同)24,000元、100,000元，未約定利息
    ，因而交付被告所簽發如附表所示支票(下稱系爭支票)予原
    告清償，原告即交付現金24,000元、100,000元予許朝慶。
    豈料，被告未如期還款24,000元、100,000元，原告因此提
    示系爭支票未獲付款，爰依票據之法律關係，提起本件訴訟
    等語。並聲明：被告應給付原告124,000元及自110年7月8日
    起至清償日止，按年息5%計算之利息。
二、被告則以：系爭支票不是伊開的，而是許朝慶恐嚇伊將空白
    支票交給許朝慶，許朝慶要開支票時，叫伊把印章拿去給許
    朝慶蓋章，伊不知道許朝慶是什麼時候將系爭支票開出去，
    但系爭支票上印章是許朝慶叫伊拿印章給許朝慶，許朝慶蓋
    上去的，系爭支票上文字都不是伊寫的，伊沒有拿過原告或
    許朝慶交付的任何款項，另原告亦須舉證證明有將24,000元
    、100,000元交給許朝慶等語。並聲明：原告之訴駁回。
三、得心證之理由：
  ㈠被告雖主張許朝慶恐嚇伊將空白支票交給許朝慶一情，但被
    告應就其受強暴脅迫之事實，負舉證之責任。衡情，設若被
    告真遭許朝慶恐嚇交付空白支票，被告又為何未於回復自由
    後前往報警處理？反而會在許朝慶要開支票時，應許朝慶要
    求將印章交付許朝慶蓋章，被告上開舉止並不合情理，此外
    ，被告復未能再提出證據證明其因受許朝慶強暴脅迫而交付
    空白支票，實難以採信被告所主張其因受強暴脅迫而交付空
    白支票與許朝慶一情為真正。
  ㈡又票據法第11條第1項固規定，欠缺該法所規定票據上應記載
    事項之一者，其票據無效。但此項規定，並不否定空白票
    據補充權之存在。又空白票據仍為有價證券之一種，並不失
    其流通性。本件系爭支票發票之月份，縱係上訴人即執票人
    所補填，但上訴人之補充行為，倘係出於票據行為人之授權
    ，尚難仍認該票據無效（最高法院71年度台上字第1474號民
    事判決意旨參照）。又票據上應記載之事項，如未記載，其
    票據固屬無效，但發票人得授權第三人補填，完成票據行為
    ，且授權執票人填載票據上應記載之事項，包括絕對應記載
    事項及相對應記載事項（最高法院70年度台上字第4447號民
    事判決意旨參照）。亦即票據上應記載之事項，非不得授權
    他人為之。票據上應記載之事項，除簽名外，其餘發票日期
    、金額，發票人不自行填寫，乃囑託他人填載，以完成發票
    行為，亦為社會常見之簽發票據型態。雖系爭支票之金額、
    發票日等非由被告所親自書寫，但由被告上開所述，系爭支
    票之發票人欄位既為被告親自交付印章與許朝慶用印，應可
    認定由被告在系爭支票發票人欄位用印，並授權許朝慶填寫
    發票金額及日期，而完成票據行為。
　㈢按票據乃文義證券及無因證券，票據上之權利義務悉依票上
    所載文義定之，與其基礎之原因關係各自獨立，票據上權利
    之行使不以其原因關係存在為前提。執票人行使票據上權利
    時，就其基礎之原因關係確係有效存在不負舉證責任。若票
    據債務人以自己與執票人間所存抗辯之事由對抗執票人，依
    票據法第13條規定觀之固非法所不許，惟仍應先由票據債務
    人就該抗辯事由負舉證之責任。必待為票據基礎之原因關係
    確立後，法院就此項原因關係進行實體審理時，當事人於該
    原因關係是否有效成立或已否消滅等事項有所爭執，始適用
    各該法律關係之舉證責任分配原則（最高法院97年度台簡上
    字第17號判決意旨參照）。準此，票據關係與其基礎之原因
    關係各自獨立，票據上權利之行使不以其原因關係存在為前
    提，惟執票人與發票人如為直接前後手關係，發票人提出基
    礎原因關係之對人抗辯，則非法所不許，且簽發票據之原因
    關係多端，苟執票人就基礎原因關係與發票人之主張有所不
    同，因基礎原因關係尚未確立，即應由發票人就其主張有利
    於己之基礎原因關係負舉證責任，倘發票人未能舉證證明之
    ，應認執票人所主張之基礎原因關係為可採，於此已確立之
    基礎原因關係下如發票人仍有所爭執，則再依該原因法律關
    係之舉證原則分配舉證責任而認定是否成立。本件原告主張
    係因借貸款項與被告而取得系爭支票，此既為被告所否認，
    並以前詞置辯抗辯，揆諸前揭說明，因兩造各自主張之基礎
    原因關係不同，自應由被告就其抗辯之原因關係負舉證責任
    ，苟無法證明，應認原告主張因消費借貸關係而取得系爭支
    票之情為可採。
  ㈣被告抗辯之基礎原因關係與原告之主張不同，互為對立而無
    法確立，因被告無法舉證證明其所述之情為實在，已如前述
    ，揆諸前揭說明，即應認原告主張被告向其借貸而簽發系爭
    支票之事實為可採。
  ㈤再系爭支票之原因關係既然為被告向原告借款所交付，而票
    據債務人即被告又否認此部分事實，是依上開說明，自應由
    原告就兩造間有124,000元消費借貸關係存在負舉證之責，
    然原告僅以系爭支票及退票理由單等件為據，並未提出其他
    足資證明交付借款之證據，自尚未對所主張之消費借貸關係
    提出足夠之證明，要難僅藉其持有系爭支票及退票理由單等
    件，即遽認兩造間有124,000元消費借貸關係存在。
四、綜上所述，系爭支票為被告所簽發，被告雖就簽發票據之原
    因關係，無法積極提出相關證據以為證明，應認原告主張被
    告向其借貸而簽發系爭支票之事實為可信，然原告又未證明
    兩造間有124,000元消費借貸關係存在。從而，原告提起給
    付票款之訴，請求被告給付124,000元及自110年7月8日起至
    清償日止，按年息5%計算之利息，為無理由，應予駁回。
五、本件事證已臻明確，至於兩造其餘之攻擊或防禦方法及未經
    援用之證據，經本院斟酌後，認為均不足以影響本判決之結
    果，爰不再一一論述，併此敘明。
六、訴訟費用負擔之依據：民事訴訟法第78條。本件第一審訴訟
    費用為1,330元（原告繳納），應由敗訴之原告負擔。
中　　華　　民　　國　　111 　年　　3 　　月　　11　　日
                  臺灣彰化地方法院員林簡易庭
                          法  官 楊鑫忠
以上正本係照原本作成。
如對本判決不服提起上訴，應於送達後20日內，向本院提出上訴
狀並表明上訴理由(須按對造人數附繕本) 。
中　　華　　民　　國　　111 　年　　3 　　月　　11　　日
                          書記官  張清秀

附表：

編號  發票日(民國) 金額(新臺幣) 退票日  支票號碼  1 110年6月22日 24,000元 110年7月8日 T0000000  2 110年6月30日 100,000元 110年7月8日 T0000000